臺灣高等法院臺中分院刑事判決
110年度交上訴字第1342號
上  訴  人  臺灣臺中地方檢察署檢察官
被      告  陳韋利
選任辯護人  周仲鼎律師
上列上訴人因被告過失致死等案件，不服臺灣臺中地方法院109
年度交訴字第399號中華民國110年3月31日第一審判決（起訴案
號：臺灣臺中地方檢察署109年度少連偵字第141號、109年度偵
字第32591號），提起上訴，本院判決如下：
    主  文
上訴駁回。
    犯罪事實
一、乙○○駕駛車牌號碼000-0000號自用小客車，於民國108年10
    月14日0時5分許，沿臺中市大里區美群北路由東北往西南方
    向行駛，行駛至臺中市○○區○○○路○號益群幹39分4之1分8低2
    號之電線桿前時，原應注意行駛劃設分向線路段，汽車迴車
    前，應暫停並顯示左轉燈光或手勢，看清無來往車輛，並注
    意行人通過，始得迴轉，依當時情形：天候晴、夜間有照明
    ，路面鋪裝柏油、乾燥、無缺陷、無障礙物、視距良好等情
    ，並無不能注意之情事，竟疏未注意及此，未顯示左轉燈光
    ，即冒然迴轉，其車頭進入對向車道時，適有鄭○廷騎乘車
    牌號碼000-000號普通重型機車搭載鄒昀庭，沿臺中市大里
    區美群北路由東北往西南方向行駛至該劃設分向線路段，竟
    利用來車道超車，亦未注意車前狀況及適當採取安全措施，
    因見狀不及閃避，2車發生碰撞，鄭○廷騎乘之機車人車倒地
    ，鄭○廷因而受有右遠端股骨骨折、左遠端橈骨骨折等傷害
    ；鄒昀庭因而受有中樞神經感染併中樞衰竭、外傷性顱內出
    血併瀰漫性腦腫脹術後、敗血性休克之傷害，經送醫急救並
    住院治療後，於109年2月29日5時29分許，在臺中市北區中
    國醫藥大學附設醫院因多重器官衰竭併敗血性休克死亡。乙
    ○○於肇事後，在具有偵查犯罪權限之公務員尚未知悉肇事人
    姓名之前，向前往現場處理之員警坦承係肇事者，自首並接
    受裁判。
二、案經鄭○廷及鄒昀庭之母丙○○委任王朝璋律師訴由臺中市政
    府警察局霧峰分局移送臺灣臺中地方檢察署檢察官偵查起訴
    。
    理  由
壹、證據能力之說明：
一、按刑事訴訟法第100條規定，雖將被告對於犯罪之自白及其
    他不利之陳述區分為二，然自白在本質上亦屬於自己不利陳
    述之一種，同法第156條第1項，固僅就自白之證據能力為規
    定，但對於其他不利之陳述證據能力之有無，仍有其適用，
    此有最高法院101年度台上字第473號判決意旨足資參照。查
    被告乙○○（下稱被告）就其本案被訴犯罪事實之自白或不利
    於己之陳述，並未主張係遭施以任何不正方法，且無事證足
    認上開自白或不利之陳述係遭施以任何不正方法所取得，揆
    之首揭意旨，倘經與本案其他事證互佐而得認與事實相符，
    均得為證據。
二、本案以下所引用具傳聞證據性質之供述證據，被告及其辯護
    人、檢察官於原審及本院審理時均未爭執其證據能力，且本
    院審酌前開證據作成時之情況及證據取得過程等節，並無非
    出於任意性、不正取供或其他違法不當情事，且客觀上亦無
    顯不可信之情況，復經本院於審判期日就上開證據依法進行
    調查、辯論，是依刑事訴訟法第159條之5規定，均有證據能
    力。
三、又本院以下所引用之非供述證據，均與本件事實具有自然關
    聯性，且核屬書證、物證性質，又查無事證足認有違背法定
    程式或經偽造、變造所取得等證據排除之情事，復經本院依
    刑事訴訟法第164條、第165條踐行物證、書證之調查程序，
    亦堪認均有證據能力。
貳、實體方面：
一、認定犯罪事實所憑之證據及理由： 
㈠、上開犯罪事實，業據被告於警詢、偵查中、原審及本院審理
    時均坦白承認（見臺灣臺中地方檢察署109年度相字第424號
    卷《下稱相卷》第28頁、第35頁、第110頁；臺灣臺中地方檢
    察署109年度少連偵字第141號卷《下稱少連偵卷》第22頁、第
    160頁；原審卷第51頁、第57頁、第63頁；本院卷第76頁）
    ，核與告訴人丙○○於警詢及偵查中指訴被害人鄒昀庭於本件
    交通事故送醫治療後，因多重器官衰竭併敗血休克死亡等情
    （見相卷第15至17頁、第109至110頁、第148頁、第184頁；
    少連偵卷第31至34頁、第160頁）；告訴人鄭○廷於警詢及偵
    查中指訴其騎乘機車搭載被害人鄒昀庭行駛至事故地點，遇
    被告駕駛自用小客車迴轉，因避煞不及而碰撞肇事受傷等情
    （見相卷第20至23頁、第39頁、第110頁、第148頁、184頁
    ；少連偵卷第26至30頁）均大致相符，並有案發路段店家監
    視器錄影畫面擷取照片（見相卷第65至66頁；少連偵卷第10
    1至102頁）、臺中市政府警察局霧峰分局道路交通事故現場
    圖（見相卷第63頁）、道路交通事故調查報告表㈠、㈡（見相
    卷第87至89頁）、道路交通事故照片（見相卷第67至86頁）
    、臺中市政府警察局舉發違反道路交通管理事件通知單影本
    （乙○○未依規定使用燈光，見相卷第57頁）、告訴人鄭○廷
    之中國醫藥大學附設醫院108年11月16日診斷證明書（見少
    連偵卷第47頁）、被害人鄒昀庭之中國醫藥大學附設醫院10
    8年12月4日診斷證明書（見少連偵卷第49頁）及躺臥病床照
    片（見少連偵卷第99頁）、員警職務報告（見相卷第13頁；
    少連偵卷第17頁）等附卷可稽。另被害人鄒昀庭因本件交通
    事故住院治療，於109年2月29日5時29分許，在臺中市北區
    中國醫藥大學附設醫院因多重器官衰竭併敗血性休克死亡等
    情，亦有中國醫藥大學附設醫院109年2月29日診斷證明書（
    見相卷第31頁）、中國醫藥大學附設醫院司法相驗病歷摘要
    （見相卷第33頁）及臺灣臺中地方檢察署相驗屍體證明書（
    見相卷第113頁）、檢驗報告書（見相卷第115至122頁）、
    相驗照片（見相卷第127至139頁、第155至167頁）等在卷可
    參。
㈡、按汽車迴車前，應暫停並顯示左轉燈光或手勢，看清無來往
    車輛，並注意行人通過，始得迴轉；道路交通安全規則第10
    6條第1項第5款定有明文。而案發當時天候晴、夜間有照明
    、柏油路面乾燥、無缺陷、無障礙物、視距自然良好，有上
    揭道路交通調查報告表㈠、道路交通事故照片及案發路段店
    家監視器錄影畫面擷取照片等在卷可憑，足證被告於案發當
    時並無不能注意之情事，竟疏未注意，而未顯示左轉燈光或
    手勢，即貿然駕車進行迴轉，遂不慎與告訴人鄭○廷所騎乘
    搭載被害人鄒昀庭之機車發生撞擊肇事，致告訴人鄭○廷受
    傷、被害人鄒昀庭死亡，其有應注意、能注意而未予注意之
    過失甚明。另檢察官偵查中將本件交通事故囑託臺中市車輛
    行車事故鑑定委員會鑑定，鑑定意見略以：㈠、乙○○駕駛自
    用小客車，行駛劃設分向線路段，驟然向左迴車、未看清無
    來往車輛並讓其先行，為肇事主因。㈡、鄭○廷駕駛普通重型
    機車，行駛劃設分向線路段，利用來車道超車、未注意車前
    狀況適採安全措施，為肇事次因。（無駕照駕車違反規定）
    等語，有臺中市車輛行車事故鑑定委員會中市車鑑0000000
    案鑑定意見書在卷可佐（見相卷第177至179頁），亦同本院
    上開認定；是被告就本件交通事故之發生，確有過失，殆無
    疑義。次查，告訴人鄭○廷未依道路交通安全規則第94條第3
    項規定：「汽車行駛時，駕駛人應注意車前狀況及兩車並行
    之間隔，並隨時採取必要之安全措施…」，而有行駛至該劃
    設分向線路段，利用來車道超車、未注意車前狀況及兩車並
    行之間隔，並隨時採取必要之安全措施，致發現被告所駕車
    輛時已閃避不及，其亦與有過失甚明，然告訴人鄭○廷雖與
    有過失，仍不能因而解免被告之罪責。從而，被告因其違規
    駕車行為，對於告訴人鄭○廷及被害人鄒昀庭，製造法所不
    容許之風險，並且該風險在具體事件歷程中實現，而分別導
    致告訴人鄭○廷受有傷害及被害人鄒昀庭死亡之構成要件結
    果之發生，該傷害及死亡結果顯可歸責於被告，是被告過失
    駕駛行為與告訴人鄭○廷受有傷害及被害人鄒昀庭死亡結果
    間，具有相當因果關係。
㈢、綜上所述，被告之任意性自白，核與事實相符，應堪採信。
    本件事證明確，被告過失傷害、過失致死之犯行，均洵堪認
    定，應依法論科。
二、論罪科刑：
㈠、核被告所為，就過失駕駛致告訴人鄭○廷受傷部分，係犯刑法
    第284條前段之過失傷害罪；就過失駕駛致被害人鄒昀庭死
    亡部分，則係犯刑法第276條之過失致人於死罪。又被告以
    一過失駕駛行為，同時造成告訴人鄭○廷、被害人鄒昀庭分
    別受傷與死亡之結果，侵害不同身體與生命法益，而犯過失
    傷害與過失致人於死2罪，為想像競合犯，依法應從一重之
    過失致人於死罪處斷。
㈡、被告於肇事後，留在事故現場，在有權偵查犯罪之警察機關
    僅知悉犯罪事實，但不知犯罪人為何人前，主動向前往事故
    現場處理之警員坦承肇事，並接受裁判等情，有臺中市政府
    警察局道路交通事故肇事人自首情形紀錄表1份附卷可佐（
    見相卷第51頁），符合自首要件，爰依刑法第62條前段規定
    ，減輕其刑。
三、駁回上訴之理由：
㈠、原審經審理結果，認被告罪證明確，因而適用刑法第276條、
    第284條前段、第55條，刑法施行法第1條之1等規定，以行
    為人之責任為基礎，敘明依刑法第62條自首之規定減輕其刑
    ，並審酌被告：⑴輕忽行車安全，肇致本件交通事故發生，
    造成被害人鄒昀庭死亡、告訴人鄭○廷受傷；⑵犯後承認犯行
    ，態度尚可；⑶雖已分別賠償告訴人鄭○廷、被害人鄒昀庭之
    家屬新臺幣（下同）5萬元、8萬元，但尚未能與告訴人鄭○
    廷、被害人鄒昀庭之家屬達成調解（見少連偵卷第51頁臺中
    市○○區○○○○○000○○○○○0000號調解不成立證明書、第163頁原
    審法院簡易庭調解結果報告書）；⑷告訴人丙○○於原審表示
    量刑意見（見原審卷第48頁）；⑸告訴人鄭○廷於本件交通事
    故亦有行駛劃設分向線路段，利用來車道超車、未注意車前
    狀況及兩車並行之間隔，並隨時採取必要之安全措施之與有
    過失（見上開臺中市車輛行車事故鑑定委員會中市車鑑0000
    000案鑑定意見書所載），並斟酌被告之智識程度、家庭狀
    況、過失情節等一切情狀，量處有期徒刑10月。顯已詳細說
    明其所憑之依據及理由，核其認事用法均無違誤，量刑亦屬
    妥適，應予維持。
㈡、檢察官依循告訴人丙○○請求提起上訴，其意旨略以：本件交
    通事故之肇事原因，係被告所駕駛自小客車，漫不經心貿然
    迴轉所肇致，被告自應負過失之責。而本案交通事故，已導
    致被害人死亡，對被害人及其家庭造成難以回復之鉅大損害
    ，而被告卻迄今拒不與被害人和解、妥善合理解決，顯見被
    告犯後毫無悔意，猶不知自我反省，態度仍甚惡劣。按自首
    依法係得減刑，並非應減刑，而是否予以減刑，仍應調查被
    告自首動機之事實，資以釐清究係出於内心悔悟抑或迫於情
    勢，甚至僅覬覦倖邀減刑之寬典，憑以判斷宜否減刑，以符
    自首「得」減刑之立法本旨。而被告迄今拒不與被害人和解
    ，已如上述，足見其自首僅覬覦倖邀減刑之寬典，仍不宜減
    刑。綜上所述，被告應負過失致死刑責，卻於審理時稱「反
    正不差這一件刑案，被關就被關，沒差…」等語，足見其犯
    後態度至為惡劣，量刑不宜輕縱。且原審就被告自首動機之
    事實漏未調查，遽予減刑亦有失率斷。原判決對被告所科以
    有期徒刑10月，衡諸被告之過失責任及其對被害人所加害之
    程度顯不相當，不符比例原則及公平原則，因認原判決之量
    刑過輕，尚不足以收懲儆之效等語。惟按刑罰之量定，為事
    實審法院之職權，倘法院已審酌刑法第57條各款所列情狀，
    而所量定之刑並未逾越法定刑範圍，亦無顯然失當情形，自
    不得任意指為違法（最高法院92年度台上字第2116號判決意
    旨參照），是刑之量定，為求個案裁判之妥當性，法律賦予
    審判法院裁量之權，量刑之輕重，屬於為裁判之法院得依職
    權自由裁量之事項，苟其量刑已以行為人之責任為基礎，並
    斟酌刑法第57條各款所列情狀，在法定刑度內，酌量科刑，
    如無偏執一端，致明顯失出失入情形，上級審法院即不得單
    就量刑部分遽指為不當或違法。本件原審量刑時，已以行為
    人責任為基礎，敘明依刑法第62條自首之規定減輕其刑，並
    就刑法第57條所定各款科刑輕重應審酌之事項，於法定刑度
    範圍內，詳予考量審酌而為刑之量定如上，其就被告之違反
    義務程度、犯罪所生危險或損害、犯罪後態度、生活狀況等
    科刑審酌之情狀，已詳為記載，並與卷內事證無違，且就被
    告已分別賠償5萬元、8萬元予告訴人鄭○廷、被害人鄒昀庭
    之家屬，但尚未能與之達成調解，復列為量刑因子考量，是
    原審所為刑之量定，客觀上並未逾越法定刑度或濫用其裁量
    權限，核屬法院量刑職權之適法行使，難認有何不當。又被
    告係於肇事後，留在事故現場，在有權偵查犯罪之警察機關
    僅知悉犯罪事實，但不知犯罪人為何人前，主動向前往事故
    現場處理之警員坦承肇事，並接受裁判等情，有臺中市政府
    警察局道路交通事故肇事人自首情形紀錄表1份附卷可佐（
    見相卷第51頁），而合於自首之規定，與其嗣後因經濟能力
    不佳未能與告訴人等和解或成立調解並無關聯，實非告訴人
    所稱覬覦獲邀減刑始自首甚明。是檢察官循告訴人意見提起
    上訴，指摘原判決量刑不當，核無理由，應予駁回。
據上論結，應依刑事訴訟法第368條，判決如主文。
本案經檢察官廖聖民提起公訴，檢察官張添興提起上訴，檢察官
甲○○到庭執行職務。
中　　華　　民　　國　　110 　年　　9 　　月　　9 　　日
            刑事第二庭   審判長法　官　何  志  通
                               法　官  石  馨  文
                               法　官  許  月  馨 
以上正本證明與原本無異。
如不服本判決應於收受送達後20日內向本院提出上訴書狀，其未
敘述上訴理由者，並得於提起上訴後20日內向本院補提理由書狀
（均須按他造當事人之人數附繕本）「切勿逕送上級法院」。因
疫情而遲誤不變期間，得向法院聲請回復原狀。 

                               書記官  李  妍  嬅 

中　　華　　民　　國　　110 　年　　9 　　月　　9 　　日